臺灣桃園地方法院行政訴訟判決　
110年度交字第564號
原      告  李瑞玲  

訴訟代理人  賈念燊  


被      告  桃園市政府交通事件裁決處
                      設桃園市○○區○○路00號7至8樓
代  表  人  張丞邦    住同上
訴訟代理人  黃一鳴律師
上列當事人間交通裁決事件，原告不服被告民國110年11月16日
桃交裁罰字第58-DG0000000號裁決，提起行政訴訟，本院判決如
下：
    主  文
原告之訴駁回。
訴訟費用新臺幣參佰元由原告負擔。
    事實及理由
壹、程序部分
一、本件原告不服被告於民國110年11月16日以桃交裁罰字第58-
    DG0000000號裁決書（下稱原處分）所為之裁決，向本院提
    起撤銷訴訟，依兩造書狀所述各節及卷內資料所示，本件事
    證已臻明確，本院認無經言詞辯論之必要，爰依行政訴訟法
    第237 條之7 之規定，不經言詞辯論而為判決。
貳、實體部分
一、事實概要：原告所有之車牌號碼0000-00號自用小客車（下
    稱系爭車輛），於110年5月4日4時55分許，在桃園市○○區○○
    路00號前與機車停車格併排停放，經桃園市政府警察局楊梅
    分局（下稱舉發機關）員警採證後以桃警局交字第DG000000
    0號舉發違反道路交通管理事件通知單（下稱系爭舉發單） 
    逕行舉發其違反道路交通管理處罰條例（下稱道交條例）第
    56條第2項規定，並載明應於110年6月19日前到案。嗣原告
    於110年5月17日到案陳述意見，被告於110年11月16日仍認
    其有「併排停車」之違規事實明確，乃依道交條例第56條第
    2項規定，以原處分裁處原告罰鍰新臺幣（下同）2,400元，
    原處分並於110年11月19日送達予原告。原告不服原處分，
    於110年11月29日向本院提起本件行政訴訟。
二、原告起訴主張：原告停車位置並非路口或公車站，且店門口
    違停機車數量甚多，導致原告夜間採購返回店內卻難以卸貨
    ，且舉發時間為清晨4時50分許，並非交通尖峰時段，員警
    並無任何勸導作為。依違反道路交通管理事件統一裁罰基準
    及處理細則（下稱處理細則）第12條第5款規定應予勸導取
    代舉發，而該處其他違停之汽機車，申訴三次都遭漠視對待
    等語。並聲明：原處分撤銷。
三、被告則以：
  ㈠按道交條例第7條之2第2項第4款規定：「前項第七款之科學
    儀器應採固定式，並定期於網站公布其設置地點。但汽車駕
    駛人之行為屬下列情形之一者，不在此限：四、違規停車而
    駕駛人不在場。」、第56條第2項規定：「汽車駕駛人停車
    時，有併排停車之情事者，處汽車駕駛人新臺幣二千四百元
    罰鍰。」。復按道路交通安全規則第112條第1項第10款規定
    ：「汽車停車時，應依下列規定：十、不得併排停車。」。
    關於「併排停車」之處罰，最早係於90年1月17日修正時增
    訂於第56條第1項第6款（第56條第1 項各款均係關於各種態
    樣之違規停車），斯時係處600元以上1,200元以下罰鍰，然
    於104 年1月7日修正時將「併排停車」移列至第56條第2項
    ，提高為處 2,400元罰鍰，與同條第1項各款違規停車情形
    所處罰鍰（處600元以上1,200元以下罰鍰）相較，「併排停
    車」處罰較重。其立法理由係考量：為避免因駕駛人只為貪
    圖便利併排停車，車道寬度恐縮減，卻讓其他無辜汽機車駕
    駛人因一時不查或行車視線受阻而被迫變更車道造成車禍發
    生，原條文之罰鍰過低，無法有效阻止行為人不良駕駛習慣
    ，故修正提高罰鍰金額等情。又交通部曾就併排停車之立法
    理由及定義，以104年10月30日交路字第1040034239號函表
    示：有關併排停車之處罰規定，立法精神係因車輛有併排情
    形時，造成道路使用空間縮減，增加其他車輛駕駛人或行人
    為閃避、繞越該等違規車輛所衍生之危險，此為本院承審其
    他交通裁決行政訴訟事件所查知（參本院104年度交字第88
    號）。準此，關於是否該當「併排停車」之違規行為，自應
    考量汽車駕駛人停車時是否有占用車道、造成道路使用空間
    縮減，致增加其他汽機車駕駛人或行人為閃避、繞越該違規
    車輛所衍生之危險。
  ㈡依舉發機關110年6月30日楊警分交字第1100021395號函略以
    ：「本案員警於110年5月4日4時55分巡邏至楊梅區新成路26
    號前，原認定旨揭車輛於該舉發單所載之時、地，車輛併排
    停車(駕駛人未在場)，為警方親眼目睹拍照，依道路交通管
    理處罰條例第56條第2項舉發，經審視舉發員警所提供舉證
    相片及陳述，違規地點道路為2車道，單向各1車道，該車停
    車位置已占用車道空間且右側為機車停車格，致行經車輛無
    法正常通行，該車輛併排停車違規事實明確，本案舉發並無
    違誤」。
  ㈢按交通部105年12月7日交路字第1050030545號函文略以：「
    有關併排停車之處罰規定，係90年1月17日總統華總義字第9
    000007500號令公布修正道路交通管理處罰條例第56條，行
    政院核定自90年6 月1 日施行，其立法精神係因車輛有併排
    情形時，造成道路使用空間縮減，增加其他車輛駕駛人或行
    人為閃避、繞越該等違規車輛所衍生之危險， 合先說明。
    三、配合前揭條例修正，道路交通安全規則90年5月30日修
    正發布增訂第112條第1項第10款規定不得併排停車，且為期
    明確，並利執行，增列2項後段規定，『停車時應依車輛順行
    方向緊靠道路右側，但單行道應緊靠路邊停車。「其右側前
    後輪胎外側距離緣石或路面邊緣不得逾40公分，在單行道左
    側停車時，比照辦理。」』，爰如道路已有1輛汽車（包含機
    車）停車，旁邊又有另1輛汽車（包含機車）停車而有違反
    前揭停車規定時，即屬併排停車」。依舉發機關110年10月2
    8日楊警分交字第1100035903號函所附採證照片觀之，系爭
    車輛停放位置右側確實有機車停車格且尚有機車停放，併排
    停車違規事實明確，舉發機關依法舉發應無違誤。
  ㈣至駕駛人若於深夜時段（0時至6時）有於禁止臨時停車處所
    停車之違規行為，而未嚴重危害交通安全、秩序或發生交通
    事故，且情節輕微，以不舉發為適當者，交通勤務警察或依
    法令執行交通稽查任務人員得對其施以勸導，免予舉發。但
    有併排停車、於身心障礙專用停車位違規停車或停車顯有妨
    礙消防安全之虞，或妨礙其他人車通行經人檢舉者，不在此
    限，違反道路交通管理事件統一裁罰基準及處理細則第12條
    第1項第6款固有明文。然該條所稱「情節輕微，以不舉發為
    適當者」，屬交通稽查執行機關裁量職權範圍，除行政機關
    行使裁量權之過程或結果，有逾越權限或濫用權力情形，而
    應以違法論之外，主管機關基於交通秩序之維護、確保人車
    通行之安全等情加以考量做成之裁處決定，法院原則上應予
    尊重。況且，如汽車駕駛人違規停車而駕駛人不在場，以致
    不能當場攔截製單舉發，自得對汽車所有人逕行舉發處罰，
    且該逕行舉發，應記明車輛牌照號碼、車型等可資辨明之資
    料，查明汽車所有人姓名或名稱、住址後，製單舉發處罰之
    ，此觀道交條例第7條之2第2項、第4項自明，可知於警員發
    現車輛違規停車，而駕駛人並未在場時，依前開規定，警員
    本得於查明汽車所有人之資料後逕行舉發，並未有須事先勸
    導之規定。且本件依採證照片可見駕駛人不在場，故本件舉
    發機關依法照相採證逕行掣單舉發，於法並無不合。
  ㈤原告主張依違反道路交通管理事件統一裁罰基準及處理細則
    規定應免予舉發一節，按違反道路交通管理事件統一裁罰基
    準及處理細則第12條第1項第5款規定：「行為人有下列情形
    之一，而未嚴重危害交通安全、秩序，且情節輕微，以不舉
    發為適當者，交通勤務警察或依法令執行交通稽查任務人員
    得對其施以勸導，免予舉發：五、駕駛汽車因上、下客、貨
    ，致有本條例第五十五條之情形，惟尚無妨礙其他人、車通
    行。」，本件原告係違反道路交通管理處罰條例第56條第2
    項，非前述違反道路交通管理事件統一裁罰基準及處理細則
    第12條第1項第5款所指有違反道交條例第55條之情形；再對
    照採證照片，可知系爭汽車於舉發當時，並未有任何乘客上
    、下車，且無人從該系爭汽車內搬出貨物或將貨物搬入車內
    ，核諸此情，顯不符合上開處理細則第12條第1項第5款所規
    定免予舉發之要件。
  ㈥至原告所稱紅線上停數輛機車云云，按憲法之平等原則要求
    行政機關對於事物本質上相同之事件作相同處理，乃形成行
    政自我拘束，惟憲法之平等原則係指合法之平等，不包含違
    法之平等（參照最高行政法院93年判字第1392號判例）；行
    政行為，非有正當理由，不得為差別待遇，行政程序法第六
    條定有明文，此即行政法上之平等原則。然行政機關若怠於
    行使權限，致使人民因個案違法狀態未排除而獲得利益時，
    該利益並非法律所應保護之利益，因此其他人民不能要求行
    政機關比照該違法案例授予利益，亦即人民不得主張「不法
    之平等」（參照最高行政法院92年度判字第275 號判決）。
    是以，系爭車輛因有「併排停車」之情，該當道路交通管理
    處罰條例第56條第2項規定所定要件，原處分並無違誤等語
    置辯。並聲明：原告之訴駁回。
四、本件爭點：違規事證是否明確？舉發及裁處是否適當？
五、本院之判斷：
  ㈠按「汽車停車時，應依下列規定：十、不得併排停車」、「
    一、道路：指公路、街道、巷衖、廣場、騎樓、走廊或其他
    供公眾通行之地方。……十、臨時停車：指車輛因上、下人、
    客，裝卸物品，其停止時間未滿3分鐘，保持立即行駛之狀
    態。十一、停車：指車輛停放於道路兩側或停車場所，而不
    立即行駛」、「汽車駕駛人停車時，有併排停車之情事者，
    處汽車駕駛人2,400元罰鍰」，道路交通安全規則第112 條
    第1 項第10款、道交條例第3 條第1 、10、11款、第56條第
    2項款定有明文。次按105年度高等行政法院及地方法院行政
    訴訟庭法律座談會提案十就「併排停車是否須併排之停車格
    內實際有車？」之會議結論略以：「對併排停車之處罰其立
    法理由係考量：係為避免因駕駛人只為貪圖便利併排停車致
    車道寬度恐縮減，卻讓其他無辜汽機車駕駛人因一時不查或
    行車視線受阻而被迫變更車道造成車禍發生……道路旁合法之
    機車停車格內停有機車，而違規車輛停車於機車停車格旁，
    致部分車身佔據車道，此時違規車輛與機車形成『垂直』（非
    併排）狀態，但行政訴訟審判實務咸認為仍構成併排停車，
    似無爭議；由此亦可知，併排停車非以實際已有車輛呈『併
    排』狀態為必要。至於道路旁設有合法停車格（不論為汽車
    、或機車停車格），只要違規車輛與『停車格』併排停靠，致
    部分車身佔據車道，此時停車格究停放汽車、機車抑或未停
    車，對於已肇生其他無辜汽機車駕駛人因一時不查或行車視
    線受阻而被迫變更車道造成車禍發生之危險，其實均無不同
    ，故只要違規車輛併排道路旁之『停車格』（非實際車輛）停
    車，致部分車身佔據車道時，即可構成『併排停車』之處罰」
    。
  ㈡經查：系爭車輛於事實概要欄所載之時、地有併排停車之違
    規事實，有舉發機關函文、員警職務報告、採證照片、系爭
    舉發單、原告陳述書、車籍資料、原處分及送達證書在卷可
    稽（見本院卷第34至59頁）。又依採證照片所示（見本院卷
    第41至43頁），於員警拍照採證時，可見系爭車輛之駕駛座
    確實無人在座，系爭車輛當時顯非保持得立即行駛之狀態，
    已屬停車之行為。而其停放地點右側亦有機車停車格與紅線
    違規停放之機車，是系爭車輛當時停車之態樣即屬道交條例
    第56條第2 項規定之併排停車無訛。
  ㈢原告對於上開併排停車事實固不否認，惟仍主張舉發員警並
    未進行任何勸導，且本件應以勸導取代舉發云云。經查，按
    深夜時段（0至6時）停車，有道交條例第56條第1項之情形
    ，而未嚴重危害交通安全、秩序，且情節輕微，以不舉發為
    適當者，交通勤務警察或依法令執行交通稽查任務人員得對
    其施以勸導，免予舉發，處理細則第12條第1項第6款固有明
    文。然此列舉規定係就道交條例第56條第1項各款違規情事
    ，授予處理違規之員警相當程度之裁量權限，尚非謂違規行
    為人有符合該條各款情事之一時員警即不得舉發。再者，系
    爭車輛併排停車係違反道交條例第56條第2項規定，非屬處
    理細則第12條第1項所列舉得施以勸導取代舉發之事項，員
    警對本件違規有依法舉發之義務，若員警對於非屬處理細則
    第12條第1項之違規情形者擅以勸導取代舉發，亦將有執法
    怠惰之行政責任。是對於系爭車輛併排停車之違規，本件舉
    發員警並不具得免予舉發之裁量權限，且駕駛人不在違規現
    場，依道交條例第7條之2第2項第4款規定予以逕行舉發，並
    無違誤。
　㈣又按行政行為，應以誠實信用之方法為之，並應保護人民正
    當合理之信賴；行政行為，非有正當理由，不得為差別待遇
    ，行政程序法第8條、第6條分別定有明文，此即行政法上之
    誠實信用原則、信賴保護原則及平等原則。是基於事理本質
    ，相同事件固應為相同之處理，不得任意為差別之待遇。惟
    在法治國家，遵守法規為每一國民之責任，自不能以他人違
    規行為未被取締，即執為自己亦可不遵守規定之適法理由，
    否則即曲解平等原則之真諦。亦即，人民不得主張「不法之
    平等」，行政機關若怠於行使權限，致人民因個案違法狀態
    未排除而獲得利益時，該利益並非法律所應保護之利益，其
    他人民自不得要求行政機關比照該違法案例授予利益。更何
    況交通違規事件是否取締、或以何種方式取締，涉及交通稽
    查執行機關本身人力、事務之分配，屬交通稽查執行機關裁
    量職權範圍，除行政機關行使裁量權之過程或結果，有逾越
    權限或濫用權力情形而應以違法論外，法院原則上應尊重行
    政機關之裁量決定並作有限之司法審查。是系爭車輛違規情
    節業經本院詳查如上所述，原告主張該處亦有其他汽機車違
    規停放部分，按上揭人民不得主張不法平等之法理，縱使原
    告認為亦有其他車輛涉及違規，原告除得進行採證並向主管
    機關檢舉或報請警察機關處理外，仍應遵守道交條例與道路
    交通安全規則之規範，不得違規停車；若認受理之主管機關
    或警察機關執法有所怠惰時，亦得向其督察單位或上級機關
    請求責令改進。而本院審酌系爭車輛所為之違規併排停車，
    乃係單獨對交通秩序製造危害之違規行為。從而，原告就此
    實係主張「不法之平等」，並非可採，就本件違規事實仍應
    受罰，原處分並無違誤。
六、綜上所述，原告確有駕駛系爭車輛於事實概要欄所載時、地
    併排停車之違規事實。從而，被告依道交條例第56條第2 項
    規定，對原告裁處罰鍰2,400 元，核無違誤。原告訴請撤銷
    原處分，為無理由，應予駁回。　　
七、本件事證已臻明確，兩造其餘攻擊、防禦方法及所提證據，
    經核均與判決結果不生影響，爰不一一論列，併此敘明。
八、本件訴訟費用額確定為第一審裁判費300 元，爰依行政訴訟
    法第98條第1 項規定，由敗訴之原告負擔。
中　　華　　民　　國　　111 　年　　4 　　月　　21　　日
                  行政訴訟庭　法　官　徐  培  元
上為正本係照原本作成。
如不服本判決，應於判決送達後20日內，向本院提出上訴狀並表
明上訴理由（原判決所違背之法令及其具體內容或依訴訟資料可
認為原判決有違背法令之具體事實），其未載明上訴理由者，應
於提出上訴後20日內向本院補提理由書（上訴狀及上訴理由書均
須按他造人數附繕本，如未按期補提上訴理由書，則逕予駁回上
訴），並應繳納上訴裁判費新臺幣750元。
中　　華　　民　　國　　111 　年　　4 　　月　　21　　日
                              書記官  吳  文  彤